【裁判字號】    98,上易,519
【裁判日期】    990527
【裁判案由】    偽造文書
【裁判全文】
臺灣高等法院臺南分院刑事判決         98年度上易字第519號
上  訴  人  臺灣雲林地方法院檢察署檢察官
上  訴  人  乙○○
即  被  告
選任辯護人  汪玉蓮律師
上  訴  人  丙○○
即  被  告
前二人共同  黃清濱律師
選任辯護人  紀育泓律師
上列上訴人因被告偽造文書案件，不服臺灣雲林地方法院97年度
易字第397 號中華民國98年6 月25日第一審判決（起訴案號：臺
灣雲林地方法院檢察署95年度偵字第3169號），提起上訴，本院
判決如下：
    主  文
原判決撤銷。
乙○○、丙○○均無罪。
    理  由
壹、公訴意旨略以：乙○○與丙○○分別為中國醫藥大學北港附
    設醫院（原為中國醫藥學院北港附設醫院，下稱北港媽祖醫
    院）之一般外科與腸胃科醫師，為從事醫療業務之人。緣丁○於民國90年6 月16日陪同其妻至北港媽祖醫院產檢之際，
    亦掛號一般內科接受丙○○門診，並於同年月18日接受丙○○所安排之X 光與大腸鏡、下消化道攝影等檢查，採樣送中
    國醫藥大學附設醫院（原為中國醫藥學院附設醫院，下稱臺
    中總院）作病理切片檢驗（下稱第1 份病理報告），丙○○
    未待病理切片報告結果，即斷定丁○罹有大腸癌，並表示須
    立刻住院開刀，否則隨時有生命危險等語，同年月19日即將
    丁○轉診一般外科，由乙○○於翌（20）日為丁○作右大腸
    切除手術，手術時亦採樣送臺中總院作病理切片檢驗（下稱
    第2 份病理報告）。惟因丁○手術後照護不佳，造成腹膜炎
    （大腸滋生細菌、糞便外漏至腹腔造成腹腔膿瘍，瀕臨死亡
    ），而再由乙○○於同年月27日緊急進行第2 次手術。乙○○與丙○○於同年月22日知悉病理切片報告，發現丁○所罹
    患者並非大腸癌，而僅係「類澱粉病變（am yloidosis）」
    ，為掩飾診斷錯誤之疏失，竟基於業務登載不實之犯意，乙○○分別於同年6 月28日住院病歷虛偽記載為「A ：s/p CA
    colon 」（意即主訴評定：大腸癌），另於同年6 月29日、
    30日、7 月1 日至5 日仍在病歷內記載「A ：Ditto 」（意
    即同前），繼而於同年7 月12日診斷證明書上虛偽記載丁○
    之病名為「大腸腫瘤合併阻塞」，復於同年9 月10日出院病
    歷摘要記載為「Colon tumor with obstruction」（意即大
    腸腫瘤合併阻塞）；丙○○則於90年11月5 日在門診病例摘
    要上虛偽記載丁○之病名為「結腸惡性腫瘤，未明示者」，
    足生損害於丁○，因認被告2 人均涉有業務上登載不實罪嫌
    。
貳、程序方面
一、按被告以外之人於審判外之言詞或書面陳述，除法律有規定
    者外，不得作為證據；又證人、鑑定人依法應具結而未具結
    者，其證言或鑑定意見，不得作為證據，刑事訴訟法第159
    條第1 項及第158 條之3 分別定有明文。本件證人丁○於警
    詢中之供述，屬審判外之言詞陳述，經查並無具有較可信之
    特別情況，與丁○於偵查中未經具結之供述，依上開法條規
    定，均無證據能力。
二、被告以外之人於審判外之陳述，雖不符前4 條（即刑事訴訟
    法第159 條之1 至之4） 之規定，而經當事人於審判程序同
    意作為證據，法院審酌該言詞陳述或書面陳述作成時之情況
    ，認為適當者，亦得為證據，為刑事訴訟法第159 條之5 第
    1 項所明定。除前項所述證據外，本件其餘被告以外之人於
    審判外之陳述，均經檢察官、被告及辯護人於本院審理中表
    示同意列為本案之證據（本院卷79頁、126 頁背面），本院
    審酌前揭言詞或書面陳述作成時之情況，核無違法取證或其
    他瑕疵，認為以之作為證據為適當，均有證據能力。
參、實體方面
一、公訴意旨認被告2 人業務上登載不實，無非以(一)、告訴人丁○之指訴，(二)、病理切片報告、丁○住院病歷、出院病歷與
    門診病歷，及(三)、90年7 月12日診斷證明書等為其論據；惟
    訊之被告2 人均否認有業務上登載不實犯行，被告乙○○辯
    稱：「(一)、丁○之大腸鏡及Ｘ光檢查發現腫瘤很大，隨時有
    可能阻塞造成大腸破裂，且有出血的病史，就疾病程度來講
    ，一定要手術解除他的阻塞，我們有問他要等病理報告出來
    再手術或馬上進行手術，是丁○自己決定不等，所以才安排
    在6 月20日幫他作手術切除腫瘤。(二)、病理報告送到醫院後
    ，如果不是惡性腫瘤，會按照作業流程歸檔，並不會馬上通
    知醫師，所以事實上報告會在病歷室的檔案裡面，如果病人
    出院，病歷回到病歷室，才會夾到病歷裡。(三)、「A:s/p CA
    colon 」是臨床上的臆斷，所以沒有正式的病理報告之前，
    我們就其型態及可能的機會，會寫成大腸癌或大腸腫瘤。(四)
    、6 月20日手術後到7 月6 日這段期間，我覺得手術後時間
    已經過長，才會在查房的時候請實習醫師或護理人員去追正
    式的病理報告，因此7 月6 日才知道是類澱粉病變。(五)、類
    澱粉病變基本上是一種內科疾病，並不一定會形成腫瘤，如
    果不形成腫瘤，就沒有手術的必要性，丁○的類澱粉病變形
    成那麼大的腫瘤，造成腸道幾乎完全阻塞，才有手術必要性
    ，並就他的治療與結果，記載為大腸腫瘤，沒有記載類澱粉
    病變，因如果僅為類澱粉病變，就不需要手術」；被告丙○○辯稱：「(一)、我看過丁○以後就轉給外科，我是內科，沒
    有參與外科處理的部分。(二)、11月5 日病歷的診斷紀錄，第
    一是消化機能障礙，第二才是結腸惡性腫瘤未明示者，因為
    當時找不到類澱粉病變的健保ICD 碼，所以才寫結腸惡性腫
    瘤未明示者，主訴的部分，有以英文記載類澱粉病變」各等
    語。
二、按犯罪事實應依證據認定之，無證據不得認定犯罪事實。不
    能證明被告犯罪者，應諭知無罪之判決，刑事訴訟法第154
    條第2 項、第301 條第1 項分別定有明文。次按認定不利於
    被告之事實，須依積極證據，茍積極證據不足為不利於被告
    事實之認定時，即應為有利於被告之認定，更不必有何有利
    之證據。而認定犯罪事實所憑之證據，雖不以直接證據為限
    ，間接證據亦包括在內，然無論直接或間接證據，其為訴訟
    上之證明，須於通常一般之人均不致有所懷疑，而得確信其
    為真實之程度者，始得據為有罪之認定，倘其證明尚未達到
    此一程度，而有合理之懷疑存在，致使無從為有罪之確信時
    ，即應為無罪判決（最高法院30年度上字第816 號、76年度
    臺上字第4986號判例）。檢察官就被告犯罪事實，應負舉證
    責任，並指出證明之方法，刑事訴訟法第161 條第1 項定有
    明文，故檢察官對於起訴之犯罪事實，應負提出證據及說服
    之實質舉證責任；倘其所提出之證據，不足為被告有罪之積
    極證明，或其指出證明之方法，無從說服法院以形成被告有
    罪之心證，基於無罪推定之原則，自應為被告無罪判決之諭
    知（最高法院92年度臺上字第128 號判例）。又刑法上偽造
    文書罪之成立，以足生損害於公眾或他人為特別要件，所謂
    足生損害，固不以實已發生損害為必要，然亦必須有足以生
    損害之虞者，始足當之，若其僅具偽造之形式，而實質上並
    不足以生損害之虞者，尚難構成本罪（最高法院49年臺非字
    第18號判例）。
三、經查：
  (一)被告乙○○、丙○○分別為北港媽祖醫院之一般外科與腸胃
    科醫師，為從事醫療業務之人。丁○於90年6 月16日在北港
    媽祖醫院掛號丙○○一般內科門診，於同年月18日接受丙○○所安排之X 光、大腸鏡及下消化道攝影等檢查，於大腸內
    發現約7 公分腫瘤阻塞腸道，經採樣送臺中總院作第1 份病
    理報告，丙○○未待病理切片報告結果，即轉由一般外科被
    告乙○○，由乙○○於同年月20日為丁○作右大腸切除手術
    ，手術時亦採樣送臺中總院作第2 份病理報告。丁○接受手
    術後，產生腹膜炎，於同年6 月27日再由乙○○作第2 次手
    術（所涉過失傷害部分，業經原審法院91年度自字第37號判
    決公訴不受理，並經本院以93年度上易字第172 號駁回上訴
    確定）。第1 份病理報告於90年6 月21日完成，認定所採檢
    體係良性之「類澱粉病變（am yloidosis）」，又臺中總院
    之病理報告完成後，約7 個工作日可達北港媽祖醫院；第2
    份病理報告於90年6 月29日完成，其檢驗結果亦為「類澱粉
    病變」，而乙○○於90年6 月28日在丁○住院病歷上記載「
    A:s/p CA colon」（意即主訴評定：大腸癌），同年6 月29
    日起至7 月5 日止，均記載「A:Ditto 」（意即同前）；丙○○則於丁○90年11月5 日至其門診掛號看診時，在丁○門
    診病歷紀錄上記載丁○之病名為「結腸惡性腫瘤，未明示者
    」等事實，業據丁○於96年12月17日檢察官偵查中指述明確
    （95偵3169號卷145-149 頁，下稱偵卷），並有90年6 月21
    日第1 份病理檢查報告（偵卷69-70 頁）、90年6 月29日第
    2 份病理檢查報告（偵卷71頁）、丁○住院病歷（94年他字
    第406 號卷23-31 頁，下稱他字卷）、丁○90年11月05日門
    診病歷紀錄（他字卷34頁）、中國醫藥大學北港附設醫院院
    醫事字第97110608號函暨丁○病歷資料影本（原審卷44-211
    頁）各1 份及中國醫藥大學附設醫院98年1 月19日院管檔字
    第0980 100202 號函暨丁○病情說明2 張（原審卷230-232
    頁）等在卷可考，復為被告2 人所不爭執，應堪信為真實。
  (二)被告乙○○部分：
  1.原審法院函詢中國醫藥大學附設醫院關於90年6 月間送至臺
    中總院之切片檢體作成病理檢驗報告後，如何送至北港媽祖
    醫院部分，據該院復稱：「一、北港分院標本檢體送至本院
    後，經本院病理部鏡檢完成，並印出病理報告後，大約7 個
    工作日可到達北港分院。二、病理部不會先以電話或其他方
    式通知北港分院。」、「一、目前北港送至臺中代檢發報告
    方式為a.每日凌晨cron產生檔案至cmc:/devenv/isp/isp0p6
    00.0106 ←依日產生檔案。b.北港再連至台中CMC 主機取得
    檔案轉入北港pcmc主機（每日於08：00～10：00執行）二、
    附件所提供2 份病理報告a.病理號Ｚ000000000：CA-T000-00
    000 對應至北港CA-T101-681 b.病理號Ｚ000000000：CA-T00
    0-00000 對應至北港CA-T101-699 c.經比對報告日期，北港
    與台中相同。三、以上方式於民國90年4 月開始啟用。四、
    僅作傳送，並無網路查詢功能」等意旨，雖有該院98年1 月
    19日院管檔字第0980100202號函暨丁○病情說明2 張在卷可
    考（原審卷230-232 頁）。
  2.惟本院審理中，再向北港媽祖醫函詢門診病人外送檢查報告
    單送回醫院收件與附入病歷流程，及惡性腫瘤與良性腫瘤之
    處理方式有無不同，已據該院以98年11月25日院醫病字第09
    80002558號函復稱：「一、有關本院門診病人外送檢查報告
    單送回醫院收件、附入病歷之流程：外送檢查檢驗報告單區
    分為生化、血液、血清、細菌及病理，外送報告由本校臺中
    附設醫院檢查檢驗單位發出，紙本報告則由臺中轉診中心轉
    送回北港附設醫院警衛室再送至檢驗科，檢驗科事務員再送
    到病歷室歸檔→病歷室辦理檢驗室各類報告單之歸檔，1.先
    查看病歷是否在病歷室檔區內，若在病歷室檔區內，則將檢
    驗檢查報告單歸入塑膠封套下，若不在病歷室檔區內，則歸
    入動向夾，待病例回病歷室再依前述歸檔。2.歸檔時再確實
    核對病歷號碼、姓名，才可歸檔。二、惡性腫瘤與良性腫瘤
    之處理方式有無不同：病理報告若為惡性腫瘤，臺中附設醫
    院病理科會於紙本報告單加蓋Malignancy（惡性腫瘤），紙
    本報告再由臺中附設醫院轉診中心轉送回北港附設醫院警衛
    室再送至檢驗科，檢驗科事務員接到報告單會將Malignancy
    （惡性腫瘤）的報告影印一份通知開單主治醫師並簽收，紙
    本報告再送至病歷室歸檔；良性腫瘤報告單歸檔之程序同上
    述（說明一）」等語（本院卷109 頁）。
  3.因丁○第1 次手術後照護不當，發生腹膜炎，90年6 月27日
    由被告乙○○緊急進行第2 次手術，故丁○第1 份病理報告
    （檢驗結果為類澱粉病變、良性腫瘤）自臺中總院轉診中心
    於同年月28日（依7 日之送達時間計算）送回北港媽祖醫院
    時，丁○應尚在病房住院中，其病歷並不在病歷室檔區內，
    參酌上開復函編號一說明，可知當時送回之第1 份病理報告
    ，應係暫時歸在病歷室之動向夾，待丁○病歷送回病歷室時
    ，再進行歸檔動作。被告乙○○是否於90年6 月28日即已知
    丁○第1 份病理報告結果為類澱粉病變，尚有疑問。
  4.另查，當時負責填寫丁○住院病歷紀錄之實習醫師甲○○於
    本院99年4 月1 日審理中結證稱：
    「（你在90年6 月間在何處服務？）北港中國醫藥大學。（
    是否認識乙○○？) 認識，他是當時的主治醫師。（丁○這
    個病人，你是否知道？）知道。（病歷資料內6 月27日是否
    你記載的？）不是，6 月28日才是我記載的。（6 月28日病
    歷資料上是否有記載A ：S/P CA colon？) 有。（A 是何意
    思？) 初步評斷。（CA colon是什麼意思？）大腸癌。（
    S/P 是什麼意思？）術後。（你有無記載Di tto？）有，那
    是同上的意思。（你在記載同上的時候，有無看到病人的病
    理檢查報告？) 那時候還沒有看到。（這件有無何人叫你追
    蹤丁○的病理檢查報告？）我不記得了。（病理檢查報告後
    來有無追蹤到？）有。（你有沒有去追蹤過這份病理檢查報
    告？）不清楚。（你在寫的時候有無看到病理檢查報告？）
    沒有」【辯護人詰問部分】。
    「（你當時在北港中國醫藥大學附設醫院擔任何職務？）外
    科實習醫師。（你為何可以在病歷上作Ｄitto之記載？）當
    時我是跟著主治醫師乙○○學習，林醫師在查房、看診的時
    候都有指導我，也有要我照顧這個病人，所以我才會根據我
    觀察到的實際狀況在病歷上作記載。而醫囑的部分就是要由
    主治醫師來處置了。( Ditto 是屬於醫囑或觀察的部分？)
    觀察的部分」【檢察官詰問部分】。
    「（你剛剛說不清楚有無追蹤病理檢查報告，後來又說有追
    蹤到，到底是何意思？）病理報告後來有追蹤到，但我自己
    有無去追蹤，因事隔已久，我已經記不清楚了。（病理報告
    是在何時追蹤到的？）我不清楚。（丁○是在90年9 月10日
    轉診到臺中總院，在轉診之前都在北港醫院，這段時間你有
    無持續觀察照顧丁○？）病歷我有記載的部分就是我有繼續
    觀察照顧的時間。（你是記載到何時？）7 月5 日，這表示
    我觀察照顧丁○到這個時間，之後就不是我了。（根據病歷
    資料，你從6 月28日到7 月5 日都記載Ditt o？）是的。（
    從6 月28日到7 月5 日病歷上之記載，你們用藥治療之方式
    為何？）由這個病歷上記載的處置方式是根據病人當時的狀
    況所需要的處置方式記載，例如病人有變化，需要變換藥方
    ，或是吃東西有何問題需要特殊的處理等。（你在處理觀察
    、照顧丁○，是屬於做術後的處理？）是的，是在他手術後
    恢復上的處理。（6 月28日到7 月5 日病歷上之記載，是屬
    於術後傷口的恢復，或針對病症的治療？）我記載的部分是
    屬於病人術後各方面的照顧、處理。（6 月28日到7 月5 日
    病歷上之記載，病人丁○你們是否仍以大腸癌處理？）是的
    」、「（如剛才乙○○所講，不管是良性或惡性腫瘤開刀手
    術，術後的照顧方法都一樣《被告乙○○供稱：6 月28日到
    7 月5 日這段時間的照顧，不管是良性或惡性腫瘤開刀手術
    ，術後照顧方法都是一樣，確實的用藥處理須等到病理檢查
    報告出來及病人恢復以後，才針對病症作評估處理》，是否
    如此？）是的，剛剛因為我怕庭上認為我沒有照顧到其他的
    病症，所以才會作那樣的回答」【審判長訊問部分】各等語
    （本院卷150 頁背面-152頁背面）。
  5.參酌被告乙○○於本院99年5 月13日審理中供稱：「（90年
    6 到7 月間，甲○○醫師是否由你指導？）是的，他是在加
    護病房實習，他有照顧我及其他醫師的病人，我是指導的醫
    師之一。（甲○○醫師在照顧丁○期間的病歷記載，都是在
    你的指導之下作紀錄的？）是的，因為甲○○都是在照顧病
    人，他根據病人的狀況在病歷上作記載，我在查房時會問他
    情形，瞭解之後，我也觀察病人的情形，如果我認可的話就
    在病歷上簽名」等語（本院卷172 頁背面）。可認上開丁○
    之住院病歷紀錄，係實習醫師甲○○在被告乙○○之指導下
    ，依病人手術後情況逐日填寫，雖其記載內容應由主導之醫
    師乙○○負責，惟就乙○○是否確已知悉丁○第1 份病理檢
    驗報告結果為類澱粉病變，而仍昧於事實，認可實習醫師甲○○上開與事實不符之記載，則屬無法證明，是否有業務上
    登載不實之犯意，亦難據以認定。且同年7 月6 日第2 份病
    理檢驗報告送達北港媽祖醫院後（6 月29日完成檢驗，7 日
    後送達），被告乙○○即更正病歷之記載，改為「A ：Colo
    n Tumor...」，有丁○之病歷可稽（原審卷74頁背面），若
    謂乙○○有意掩飾診斷錯誤之疏失，而在丁○病歷紀錄故為
    上開不實之記載，則其為何又於90年7 月6 日以後變更記載
    內容，實屬無法解釋，公訴人上開論點，顯係出於臆測，尚
    非可採。
  6.縱然丁○因大腸腫瘤住院開刀，依一般常情，對於取出之腫
    瘤為良性或惡性，必定相當關注，即使診療醫師未主動查詢
    檢驗結果，病患亦必急於詢問，被告乙○○陳稱未及時知悉
    檢驗結果而為上開記載，與常情不符，而認其有虛偽記載病
    名之故意；惟丁○接受大腸腫瘤手術後，產生腹膜炎，於90
    年6 月27日再由乙○○緊急進行第2 次手術，業如前述，其
    在接受第2 次手術後，亦必需要住院休養相當時日，待開刀
    傷口及體力恢復後，才能針對腫瘤之真正病因進行評估，並
    決定後續治療方式；即認被告乙○○上開90年6 月28日至同
    年7 月5 日之住院病歷記載與事實不符，有故意偽造之嫌疑
    ，然其在7 月6 日以後既已更正記載，符合真正之檢驗結果
    ，則對於丁○病症之後續治療，顯無誤導方向而產生損害之
    可能性。乙○○此部分填載病歷不實之行為，雖有不當，然
    與業務上登載不實罪須足生損害於他人之構成要件，尚非相
    當，自難以該罪相繩。被告聲請傳喚丁○到庭作證，本院經
    核尚無必要。至於乙○○對丁○所進行之治療過程是否有疏
    失，雖不無研究餘地，惟該等事實均發生在本件填載病歷時
    間之前，與乙○○是否構成偽造文書罪無關，均應予敘明。
  7.有關乙○○在90年7 月12日開具之診斷證明書，記載丁○病
    名為「大腸腫瘤合併阻塞」、同年9 月10日出院病歷摘要記
    載「Colon tumor with obstruction」（意即大腸腫瘤合併
    阻塞）部分，經原審法院函詢中華民國大腸直腸外科醫學會
    結果，已據該會於98年4 月6 日以大腸直腸榮字第98028 號
    函復稱：「在醫療實務上，確實會有在病理檢驗結果後，診
    斷書或出院病摘只記載臨床表徵的情形，因為病理診斷只是
    組織切片下的結果，如果切片的地方不是真正有問題的病灶
    ，就不具有代表性。此時就只能以未確定的病名或臨床診斷
    記載」等語明確（原審卷240 頁），參酌丁○之疾病為「類
    澱粉病變」，其臨床上表徵確實以腫瘤方式呈現，並已達到
    7 公分大小，有阻塞腸道現象，被告乙○○選擇記載臨床表
    徵「大腸腫瘤合併阻塞」，而非確定病名「類澱粉病變」，
    其真正考量為何，雖無從揣測，惟參之上開函文說明，其為
    如此填載，並無違反醫療常規之情形，自亦無所謂業務上登
    載不實可言。
  (三)被告丙○○部分：
  1.被告丙○○於90年11月5 日丁○至其門診就診時，在丁○門
    診病歷紀錄之診斷欄記載「結腸惡性腫瘤，未明示者」等文
    字，雖有病歷紀錄在卷可稽（他字卷34頁）；另參酌90 年7
    月5 日以後，丁○之腫瘤檢驗結果已確定為「類澱粉病變（
    amyloidosis） 」，可認丙○○於上開門診時間，確已知悉
    丁○開刀切除之大腸腫瘤並非惡性病症，應屬無疑。
  2.然查，丙○○於上開門診病歷紀錄之「主訴欄」，亦載有：
    「fresh bloody stool passage occasionally,periumbili
    cal pain off and on；hx of renal stone ；【colonic a
    myloidosis 】（按：即結腸類澱粉病變）,transverse col
    on, s/p op. 」等文字，對於丁○之真正病情，並非全然未
    予記載。若謂丙○○為掩飾診斷錯誤之疏失，有意在丁○病
    歷紀錄之診斷欄為不實填載，則其顯無必要另在「主訴欄」
    中為真正病名之記載，而自相矛盾，應屬灼然，被告丙○○
    是否有業務上登載不實之犯意，亦難以確認。
  3.原審法院向中央健康保險局函詢結果，雖經該局以97年12月
    22日健保醫字第0970043316號函暨1992年版ICD-9-CM疾病碼
    一覽表及ICD-9-CM中英對照（原審卷213-225 頁），表示：
    「一、依據『全民健康保險醫事服務機構醫療服務審查辦法
    』第2 章第4 條規定，保險醫事服務機構向保險人申報醫療
    服務點數應檢具醫療服務申報總表、醫療服務點數清單及醫
    療服務醫令清單。上述醫療服務點數清單申報欄位包括就醫
    病患之診斷及手術。按本局申報規範，西醫自89年元月起、
    中醫自91年5 月起全面以ICD-9-CM申報，且90年期間特約醫
    事服務機構係以1992年版國際疾病分類臨床修正版（ICD-9-
    CM）申報診斷碼及處置碼。二、有關電腦製作之病歷，其使
    用之ICD 碼，應視個案疾病診斷，參採ICD-9-CM，其製作方
    式，目前則無規範應由系統自動擷取，亦無規定不得以手動
    鍵入。三、有關類澱粉病變及大腸或結腸腫瘤等疾病之1992
    年版ICD-9-CM相關編碼說明如下（詳附件1） ：(一)經查ICD-
    code 2773 「AMYLOIDOSIS 」即為類澱粉病變。(二)有關消化
    器及腹腔之惡性腫瘤，以及良性腫瘤項目請參閱附件1 ，相
    關之中文名稱，請參照中國民國醫院行政協會印行之ICD-9-
    CM中英文對照（附件2） 」等意旨，可認所謂之「類澱粉病
    變（amyloidosis） 」，亦有相關之健保ICD 碼（即2773）
    可供輸入病歷，被告丙○○辯稱「找不到正確的健保ICD 碼
    」云云，是否可信，非無疑問。
  4.惟90年7 月5 日以後，丁○之腫瘤檢驗結果已確定為「類澱
    粉病變（amyloidosis） 」，業如前述，且丁○於同年9 月
    10日轉診至臺中總院接受後續治療，該院醫師楊美都並於同
    年9 月25日開具診斷證明書，內載病名「大腸類澱粉病變合
    併腸阻塞」、治療經過及意見「病人於90年6 月20日在北港
    媽祖醫院進行右側結腸切除術，90年9 月10日轉診至本院治
    療，90年9 月14日在本院實施腸造口擴張，術後住院治
    療中。現仍住院治療中」、同年10月1 日（是否11月1 日之
    誤？）又開具診斷證明書，內載病名「1.大腸類澱粉沈積症
    ，2.迴腸造口併狹窄」、治療經過及意見「患者因上述疾病
    ，於90年9 月10日住院，9 月14日、9 月29日、10月16日接
    受造口擴張術，10月23日接造口導管置放，90年11月1 日出
    院，應長期追蹤及療養」等情，有丁○於偵查中自行提出之
    診斷證明書2 份可按（偵卷121 、122 頁），足認丁○於上
    開被告丙○○門診之時間，就其本身所患病症，已知之甚稔
    ，並已接受適當治療，顯無因丙○○之不實記載而誤認病情
    或誤導治療方向之可能。
  5.縱依被告丙○○在丁○之門診病歷紀錄為上開先後不符之記
    載（主訴欄記載「colonic amyloidosis 」，診斷欄記載「
    結腸惡性腫瘤，未明示者」），可認其有便宜行事之心態，
    甚至有偽造不實之故意，然既無證據證明丙○○於診斷欄之
    錯誤記載，有何足以生損害於丁○之虞或損害之結果，參酌
    上開最高法院判例意旨，亦難認定被告丙○○此部分所為，
    已構成業務上登載不實罪。
  (四)綜上所述，本件檢察官所舉事證，並未達於通常一般人均不
    致有所懷疑，而得確信其為真實之程度，尚難作為認定被告
    2 人業務上登載不實犯罪之證據。此外，復查無其他具體證
    據足認被告有何公訴人所指之偽造文書犯行，依首揭說明，
    自應認其2 人之犯罪均屬不能證明。
四、原審認被告乙○○在90年7 月12日開具之診斷證明書，記載
    丁○病名為「大腸腫瘤合併阻塞」、及在同年9 月10日出院
    病歷摘要記載「Colon tumor with obstruction」（意即大
    腸腫瘤合併阻塞）部分，均不構成犯罪（不另為無罪之諭知
    ），固屬卓見；惟就被告乙○○在丁○90年6 月28日至同年
    7 月5 日之住院病歷紀錄為上開記載，及被告丙○○於90年
    11月5 日在丁○門診病歷紀錄上為上開記載部分，均觸犯業
    務上登載不實罪，予以論罪科刑，認事用法，則有未合。檢
    察官依被害人丁○之聲請，以其受有重大之生理及心理傷害
    ，且被告2 人犯後飾詞狡辯、毫無悔意，原判決量過輕云云
    為由，提起上訴，雖非可取；惟被告2 人以彼等所為均不構
    成業務上登載不實罪等語（詳如上述），提起上訴，指摘原
    判決不當，則非無理由，應由本院將原判決撤銷，改為被告
    2 人無罪之諭知，以期適法。
據上論結，應依刑事訴訟法第369 條第1 項前段、第364 條、第
301 條第1 項判決如主文。
本案經檢察官王碧霞到庭執行職務。
中    華    民    國    99    年    5     月    27    日
                  刑事第三庭  審判長法  官  陳義仲
                                    法  官  蔡勝雄
                                    法  官  楊清安
以上正本證明與原本無異。
不得上訴。
                                    書記官  蔡蘭櫻
中    華    民    國    99    年    5     月    27    日

司法院資訊處製作；財團法人民間司法改革基金會備份。
